【裁判字號】    92,上訴,4098
【裁判日期】    921231
【裁判案由】    強盜等
【裁判全文】
臺灣高等法院刑事判決                          九十二年度上訴字第四０九八號
    上  訴  人
    即  被  告  丁○○
    指定辯護人  本院公設辯護人  周君穎
右上訴人因強盜等案件，不服臺灣臺北地方法院九十一年度訴字第一一四七號，中華
民國九十二年十月七日第一審判決（起訴案號：臺灣臺北地方法院檢察署九十一年度
偵字第一四八一六號），提起上訴，本院判決如左：
    主  文
上訴駁回。
    事  實
一、丁○○曾於民國（下同）八十二年十二月間因違反麻醉藥品管理條例案件，經台
    灣台北地方法院判處有期徒刑五月，緩刑三年確定，嗣於八十四年三月間緩刑期
    內再犯肅清煙毒條例案件，經臺灣士林地方法院判處有期徒刑三年二月確定，前
    揭緩刑之宣告經撤銷，二罪併予執行，於八十六年七月二十九日縮短刑期假釋出
    監，至八十八年五月十四日縮刑期滿未經撤銷假釋而執行完畢，猶不知悔改，因
    失業缺錢花用，竟與其妻馮蓮珠（未經檢察官偵查起訴）共同基於意圖為自己不
    法所有之犯意聯絡，於九十一年四月十三日凌晨四時三十分許，由馮蓮珠騎乘車
    牌號碼ＤＶＭ─三五九號輕機車，搭載著安全帽戴白色口罩穿深藍色夾克上衣之
    丁○○至台北市○○○路九巷之「來福賓館」附近後，再由丁○○獨自下車，隨
    身攜帶其所有客觀上可為兇器用之水果刀一支（已滅失不復存在），進入位於台
    北市○○○街三十三號「萊爾富便利商店」內，旋即取出前開水果刀，走向位於
    櫃台內之值班店員乙○○，施強暴以手臂勒住乙○○之頸部，對之恫嚇稱：「不
    許動」，並示意將櫃台上收銀機內之錢取出，再恫嚇稱：「手舉起來，拿出來快
    一點，要不然我要殺了，再拿出來，拿出來，快一點，拿來」等語，並將水果刀
    抵住乙○○後頸部，以此強暴行為至使乙○○不能抗拒，而於收銀機內取得新台
    幣（下同）一千四百五十七元之零錢，並命乙○○自抽屜內取出每捆十張幣值一
    百元之新台幣紙鈔，共五捆五千元（原審誤載為每張一千元之新台幣紙鈔五張）
    而交付之，共計取得六千四百五十七元，得手後，丁○○隨即離開櫃台快步走出
    店外，至馮蓮珠於「萊爾富便利商店」對面之「來福賓館」前接應處，由馮蓮珠
    騎乘前揭輕機車在前，丁○○尾隨一段路後，再跳上機車一同逃逸，事後並將水
    果刀棄置於台北市忠孝橋下而滅失，作案所穿著衣物則以垃圾袋包裹後丟棄於台
    北市市○○道、林森北路口之草叢內，所得金錢則花用殆盡。嗣於同年五月十三
    日凌晨三時三十分許，馮蓮珠因丁○○涉犯毒品危害防制條例案件，至台北市政
    府警察局中正第一分局忠孝東路派出所作證時，供出上情，並經警提出錄影帶翻
    拍之現場照片，供馮蓮珠指認後，始查獲全案。
二、案經台北市政府警察局中正第一分局報請台灣台北地方法院檢察署檢察官偵查起
    訴。
    理  由
一、訊據被告丁○○對於右揭強盜犯行坦承不諱，核與證人即共犯馮蓮珠於原審調查
    時證稱：其騎乘機車載被告至來福賓館旁，其即在該處等候，被告離去之後沒多
    久，即返回，催促其趕快騎走，被告先跟其車子後面跑一段路，再跳上機車，二
    人再騎回林森北路二十四號住處等語（見原審卷第二二三頁以下）；於原審審理
    時再證稱：因被告欠人家錢，不知道要如何還，遂起意行搶，目標是被告尋找，
    伊騎機車並在萊爾富便利商店等候被告，由被告下車行搶，被告所攜之水果刀，
    大約有二十公分長，刀子放在被告腰後等語（見原審卷第二五０頁以下）相符。
    並經證人即被害人乙○○於原審調查時結證稱：被告走進櫃臺，亮出一把刀子架
    收銀機打開，搜刮一些後，將零錢盒子放在櫃臺，被告覺得不夠，又將其壓在地
    上，命其再拿錢出來，並說數到三，再不把錢拿出來，就要砍下來，其即將錢五
    千元拿出來，被告拿了之後，立刻鬆開，走出櫃臺，在櫃臺外，又將零錢盒子的
    零錢抓了幾把等語（見原審卷第六十一頁）。又經原審命證人乙○○指認，至店
    內強盜之人是否在庭之被告丁○○？其堅稱：「是的」，再請其仔細辨認時再稱
    ：「就是他，不會錯」等語。另證人黃阿義於原審調查時結證稱：大約是在四點
    三十分許，其是因為要送報紙至萊爾富，其進入店內，看到一位戴著安全帽，拿
    著刀子之人，向店員拿東西，好像是在抓銅板，其即退出店內，走至對面之ＯＫ
    便利商店，看到強盜從萊爾富出來，從巷子離去，前面有一輛機車，他跟著那輛
    機車，後面走，之後到巷子裡面就沒看到了等語（見原審卷第一二二頁）足憑。
    復有「萊爾富便利商店」現場監視錄影帶一捲、暨現場監視錄影帶翻拍照片十二
    幀附卷可稽（見偵字第一四八一六號卷第二十五頁至第三十一頁）可稽，足徵被
    告自白與事實相符，事證明確，被告犯行堪以認定，應依法論科。
二、按刑法第三百二十一條第一項第三款所稱「兇器」，其種類並無限制，凡客觀上
    足以對人之生命、身體、安全構成威脅，具有危險性之兇器均屬之，且祗須行竊
    時攜帶此種具有危險性之兇器已足，並不以攜帶之初有行兇之意圖為必要（最高
    法院七十九年度台上字第五二五三號判例亦同此意旨），被告強盜所用之水果刀
    雖未扣案，惟據共犯馮蓮珠稱該水果刀長約二十公分，既係切水果之用，自屬鋒
    利之兇器。核被告所為，其強盜而有刑法第三百二十一條第一項第三款之情形，
    係犯刑法第三百三十條第一項之攜帶兇器強盜罪。其與馮蓮珠二人間有犯意聯絡
    及行為分擔，為共同正犯。查被告曾於八十二年十二月間因違反麻醉藥品管理條
    例案件，經台灣台北地方法院判處有期徒刑五月，緩刑三年確定，嗣於八十四年
    三月間緩刑期內再犯肅清煙毒條例案件，經台灣士林地方法院判處有期徒刑三年
    二月確定，前揭緩刑之宣告經本院撤銷，二罪併予執行，於八十六年七月二十九
    日縮短刑期假釋出監，至八十八年五月十四日縮刑期滿未經撤銷假釋而執行完畢
    ，此有本院被告全國前案紀錄表在卷可稽，其於五年內再犯本件有期徒刑以上之
    罪，為累犯，應依刑法第四十七條之規定加重其刑。
三、原審因而依刑法第二十八條、第三百三十條第一項、第四十七條之規定，並審酌
    被告年輕力壯不思以正當途徑賺取財物，竟持水果刀強盜他人錢財，對社會治安
    危害非輕，且於案發後復對被害人乙○○加以騷擾，此為被告於原審調查時自承
    ，並與乙○○於原審調查時指訴相符，對乙○○身心造成莫大傷害及被告犯罪之
    手段、知識程度、犯後態度等一切情狀，量處有期徒刑九年，並以被告作案用之
    水果刀一支，雖係被告所有，供犯罪所用之物，因於被告犯罪後已經棄置而滅失
    ，故不再依刑法第三十八條第一項第二款宣告沒收。其認事用法，洵無違誤，量
    刑亦甚妥適，被告上訴意旨，認原判決量刑過重，就原審法院適法範圍裁量權之
    行使為爭執，上訴核無理由，應予駁回。
四、移送併辦意旨略以：被告丁○○（一）於九十二年四月十九日，意圖為自己不法
    之所有，進入台北市中山區○○○路○段五三巷十四號「櫻櫻賓館」佯裝要租房
    子，拿出預藏褲袋內之槍枝置於甲○○○胸前，喝令甲○○○打開櫃臺抽屜，而
    取抽屜內現金一千六百元及張美智所有之手機一支，得手後逃離現場，隨即持強
    盜所得手機前往黃俊智開設中古手機行變賣換取現金花用殆盡（台灣台北地方法
    院檢察署九十二年度偵字第二二一一０號）；（二）於九十二年四月二十日二十
    二時三十分許，意圖為自己不法之所有，持玩具槍為搶劫強暴工具，侵入臺北市
    ○○街○段九十巷五號之三日新藥局內，命令店主丙○○跪下，使其失去抵抗力
    ，而搶得二千八百零七元後逃逸（台灣台北地方法院檢察署九十二年度偵字第一
    ０二一九號），認與本件有連續犯裁判上一罪關係，移請併案審理云云。惟按刑
    法第五十六條連續犯之成立，除客觀上有連續數行為觸犯同一之罪名外，主觀上
    須基於概括犯意，即必須其多次犯罪行為，自始均在一個預定犯罪計劃以內，而
    出於主觀上始終同一犯意之進行，始足當之。經查，被告於原審審理時供稱：馮
    蓮珠看到乙○○長的白癡白癡，所以叫我去搶，且乙○○找錢都會找錯，所以我
    才會決定去搶乙○○等語（見原審卷第二五六頁以下），及同案共犯馮蓮珠於原
    審審理時亦證稱：（何時提議的？）案發前好幾小時等語（見原審卷第二五０頁
    ），足證被告為本件犯行係出於臨時起意；且移送併辦意旨所述之犯罪時間與本
    件相隔一年餘，其二案犯罪時間，顯非緊接，並非自始在同一預定犯罪計劃內，
    而無概括犯意可言，是移送併辦部分與本件並無連續犯之裁判上一罪關係，本院
    無從併予審究，自應退回檢察官另行偵查起訴，至共犯馮蓮珠之部分，亦應由檢
    察官依法處理，均附此敘明。
據上論斷，應依刑事訴訟法第三百六十八條，判決如主文。
本案經檢察官田炳麟到庭執行職務。
中      華      民      國    九十二    年     十二     月    三十一    日
                              臺灣高等法院刑事第十二庭
                                  審判長法  官  劉  景  星
                                        法  官  陳  博  志
                                        法  官  謝  靜  恒
右正本證明與原本無異。
如不服本判決，應於收受送達後十日內向本院提出上訴書狀，其未敘述上訴之理由者
並得於提起上訴後十日內向本院補提理由書（均須按他造當事人之人數附繕本）。
                                        書記官  魏  淑  娟
中      華      民      國    九十二    年     十二     月    三十一    日
附錄：本案論罪科刑法條全文
刑法第三百三十條第一項
犯強盜罪而有第三百二十一條第一項各款情形之一者，處五年以上十二年以下有期徒
刑。


司法院資訊處製作；財團法人民間司法改革基金會備份。
